臺灣新北地方法院刑事判決
111年度金訴字第632號
公  訴  人  臺灣新北地方檢察署檢察官
被      告  余振興



上列被告因違反洗錢防制法等案件，經檢察官提起公訴（110年
度偵字第37046、43194號）及移送併辦（110年度偵字第41823號
），其於準備程序中就被訴事實為有罪之陳述，經告以簡式審判
之旨，並聽取當事人意見後，本院合議庭裁定由受命法官獨任進
行簡式審判程序，判決如下：
    主  文
甲○○幫助犯洗錢防制法第十四條第一項之洗錢罪，處有期徒刑參
月，併科罰金新臺幣壹萬元，罰金如易服勞役，以新臺幣壹仟元
折算壹日。緩刑貳年，並應為如附件所示之事項。
    事  實
一、甲○○於民國110年5月底某日，接到手機來電認識真實姓名年
    籍不詳、自稱「林暐書」之成年人（不能排除一人分飾多角
    之可能，故無證據證明為3人以上共犯，亦無證據證明為未
    滿18歲之人，下稱「林暐書」），並互加為LINE通訊軟體（
    下稱LINE）好友，其可預見將金融機構帳戶提供他人使用，
    他人將可能利用所提供之帳戶遂行詐欺取財之犯罪行為，以
    之作為收受、提領詐欺犯罪所得使用，提領後即產生遮斷資
    金流動軌跡，而藉此掩飾或隱匿犯罪所得之真正去向，竟不
    違背其本意，基於幫助他人實施詐欺取財及洗錢之不確定故
    意，先依「林暐書」指示，將其所申辦中華郵政股份有限公
    司（起訴書及移送併辦意旨書誤載為「中華郵政府股份有限
    公司」，均應予更正，下稱中華郵政）帳號000-0000000000
    0000號帳戶（下稱本案帳戶）之提款卡密碼更改為「123456
    」後，再於110年6月1日19時許，在新北市○○區○○○路00號之
    統一便利商店福運門市內，將已依指示更改密碼之本案帳戶
    提款卡，以店到店之寄送方式提供予「林暐書」，而容任「
    林暐書」得以任意使用本案帳戶，供作向他人詐欺取財及收
    受、轉匯、提領犯罪所得使用，藉以對「林暐書」提供助力
    。嗣「林暐書」即意圖為自己不法之所有，基於詐欺取財之
    犯意，於取得甲○○交付之上開提款卡後，即於附表編號1至3
    所示詐欺時間，以附表編號1至3所示詐欺方式，使附表編號
    1至3「遭詐騙對象」欄所示之人均陷於錯誤，各於附表編號
    1至3所示匯款時間、地點，將附表編號1至3所示匯款金額，
    分別匯入本案帳戶內，旋遭「林暐書」提領一空，致生金流
    斷點，使警方無從追索查緝，而掩飾、隱匿此等犯罪所得之
    去向。　
二、案經乙○○、丙○○分別訴由新北市政府警察局三重分局（下稱
    三重分局）報請臺灣新北地方檢察署（下稱新北地檢署）檢
    察官偵查起訴、移送併辦。　　
    理  由
一、本案經本院裁定改依簡式審判程序審理，則依刑事訴訟法第
    273條之2、同法第159條第2項之規定，不適用傳聞法則有關
    限制證據能力及證據調查之相關規定。
二、上揭犯罪事實，業據被告甲○○於本院準備程序及審理時均坦
    承不諱（見本院卷第88、92、96頁），核與證人即被害人丁○○、告訴人乙○○、丙○○各於警詢時證述（見新北地檢署110
    年度偵字第37046號卷〈下稱偵37046卷〉第15至16頁；新北地
    檢署110年度偵字第43194號卷〈下稱偵43194卷〉第15至16頁
    ；新北地檢署110年度偵字第41823號卷〈下稱偵41823卷〉第1
    0至11頁）大致相符，並有內政部警政署（下稱警政署）反
    詐騙諮詢專線紀錄表【丁○○】、臺北市政府警察局士林分局
    山仔后派出所受理詐騙帳戶通報警示簡便格式表、金融機構
    聯防機制通報單【丁○○】、中華郵政110年6月29日儲字第11
    00170671號函暨所附本案帳戶基本資料及歷史交易清單、被
    告提供之本案帳戶提款卡交寄單據翻拍照片擷圖、被害人丁○○提供之郵政自動櫃員機交易明細表、手機通話紀錄擷圖、
    護照及金融卡影本、被告與「林暐書」之LINE對話紀錄、警
    政署反詐騙諮詢專線紀錄表【乙○○】、新北市政府警察局樹
    林分局受理詐騙帳戶通報警示簡變格式表、金融機構聯防機
    制通報單【乙○○】各1份、告訴人乙○○提供之臺幣活存明細
    、交易結果通知、手機通話紀錄擷圖7張、警政署反詐騙諮
    詢專線紀錄表【丙○○】、高雄市政府警察局鳳山分局五甲派
    出所受理詐騙帳戶通報警示簡便格式表、金融機構聯防機制
    通報單【丙○○】各1份、告訴人丙○○提供之轉帳明細、通話
    紀錄、LINE對話紀錄擷圖9張（見偵37046卷第17至21、27至
    31、51、57至61、119至153頁；偵43194卷第21至23、29、3
    7至40頁；偵41823卷第15頁正面至反面、17、20、28至29頁
    ）在卷可證，綜合上開補強證據，足資擔保被告上開任意性
    自白，具有相當可信性，應堪信屬實。綜上，本案事證明確
    ，被告上開犯行堪以認定，應予依法論科。
三、論罪科刑：
㈠、核被告所為，係犯刑法第30條第1項、第339條第1項之幫助詐
    欺取財罪，及刑法第30條第1項、洗錢防制法第2條第2款、
    第14條第1項之幫助一般洗錢罪。被告以一行為同時觸犯幫
    助詐欺取財罪及幫助一般洗錢罪，為想像競合犯，應依刑法
    第55條規定，從一重論以幫助一般洗錢罪處斷。又被告基於
    幫助之不確定故意為上開犯行，為幫助犯，依刑法第30條第
    2項規定，按正犯之刑減輕之；且被告於本院準備程序及審
    理時均自白本案洗錢犯行不諱，是就其所犯一般洗錢罪，依
    洗錢防制法第16條第2項之規定減輕其刑，並依刑法第70條
    規定遞減輕之。
㈡、另起訴書雖未載明附表編號3所示之被告幫助「林暐書」詐騙
    告訴人丙○○之犯罪事實，惟該部分與起訴書所載如附表編號
    1、2所示部分，具有前述想像競合犯之裁判上一罪關係，亦
    應為起訴效力所及，復經檢察官以110年度偵字第41823號併
    辦意旨書移送本院併案審理，本院自應併予審究。
㈢、爰審酌被告已預見將本案帳戶提供「林暐書」使用，可能因
    此幫助「林暐書」遂行詐欺及洗錢犯行，竟將已依指示更改
    密碼之本案帳戶提款卡提供予「林暐書」使用，致附表編號
    1至3「遭詐騙對象」欄所示之人受有財產損害，並使犯罪追
    查趨於複雜，已影響社會正常交易安全及秩序，且增加附表
    編號1至3「遭詐騙對象」欄所示之人求償之困難度，行為殊
    不足取。惟考量被告於本案犯行前之5年內，未因故意犯罪
    受有期徒刑以上刑之宣告之素行，此有臺灣高等法院被告前
    案紀錄表1份在卷可參，且犯後尚能坦承犯行，並與告訴人
    乙○○達成調解，此有本院111年度司刑移調字第906號調解筆
    錄1分（見本院卷第135至136頁）在卷可佐，足見其已有悔
    意之態度，至於被害人丁○○經本院撥打電話，因電話號碼暫
    停使用而無法聯繫，告訴人丙○○經本院撥打電話聯繫後表明
    無調解意願等情，亦有本院公務電話紀錄表1分（見本院卷
    第59頁）在卷可查，難以據此苛責被告未賠償被害人丁○○、
    告訴人丙○○損害之意；參以被告本身並未實際參與詐欺取財
    之犯行，責難性較小，且其提供本案帳戶提款卡之行為，並
    未因此獲有報酬；兼衡被告於本院審理時自述其高中肄業之
    智識程度、婚姻狀態、目前無業、與家人同住、自身健康情
    形等家庭經濟生活狀況（見本院卷第96頁），並提出新光醫
    療財團法人新光吳火獅紀念醫院乙種診斷證明書1份（見偵3
    7046卷第33頁）存卷為憑；暨酌以附表編號1至3「遭詐騙對
    象」欄所示之人所受財產損害數額之多寡、被告犯罪動機、
    目的、手段等一切情狀，量處如主文所示之刑，並諭知罰金
    易服勞役之折算標準。又依刑法第41條第1項規定得易科罰
    金之罪以所犯最重本刑為「5年有期徒刑以下之刑」者為限
    ，被告本案所犯為洗錢防制法第14條第1項之一般洗錢罪，
    其法定刑為「7年以下有期徒刑」，非屬得易科罰金之法定
    刑，是其所犯雖經本院判處有期徒刑3月，依法不得諭知易
    科罰金之折算標準，惟仍得依刑法第41條第3項規定請求易
    服社會勞動，附此敘明。　　
㈣、被告前因酒後駕車之公共危險案件，經臺灣桃園地方法院以1
    03年度桃交簡字第3836號判決判處有期徒刑3月確定，於105
    年2月5日易科罰金執行完畢，其於執行完畢後5年以內未曾
    因故意犯罪受有期徒刑以上刑之宣告，有前揭臺灣高等法院
    被告前案紀錄表附卷可稽，其所為前揭犯行，固非可取；然
    審酌被告坦承犯行，且與告訴人乙○○達成調解，以被告賠償
    告訴人乙○○損失，告訴人乙○○願意宥恕被告，同意法院從輕
    量刑或給予被告緩刑機會為調解之條件等情，有前揭調解筆
    錄可佐，均如前述，足見被告已有悔意，本院綜核各情，認
    被告經此偵查、審理程序，應知警惕，已足促其自我約制而
    信無再犯之虞，故前開宣告之刑以暫不執行為適當，爰依刑
    法第74條第1項第2款規定，併予宣告緩刑2年，以啟自新。
    又為督促被告確實履行前開調解筆錄之條件，爰依刑法第74
    條第2項第3款規定，課予其履行前揭本院調解筆錄所示內容
    及約定之負擔（如附件）。　　
四、沒收部分：
㈠、查被告之本案帳戶已通報列為警示帳戶，業經被告供認在卷
    （見本院卷第95頁），並有前揭受理詐騙帳戶通報警示簡便
    格式表、金融機構聯防機制通報單、中華郵政歷史交易清單
    在卷可佐，且經本案偵、審程序後，已無法再提供正常流通
    交易使用；就本案帳戶提款卡部分，被告提供予「林暐書」
    後，已非其所有，而未據扣案，但所屬本案帳戶既已遭警示
    ，前開提款卡已失其匿名性，也無法再提供他人任意使用，
    實質上無何價值，又該提款卡非違禁物或法定應義務沒收之
    物，爰不予宣告沒收。
㈡、按犯罪所得，屬於犯罪行為人者，沒收之；前2項之沒收，於
    全部或一部不能沒收或不宜執行沒收時，追徵其價額，刑法
    第38條之1第1項前段、第3項各有明文。又因犯罪所得之物
    ，自以實際所得者為限，苟無所得或尚未取得者，自無從為
    沒收追繳之諭知（最高法院89年度台上字第3434號判決意旨
    參照）。而幫助犯僅對犯罪構成要件以外之行為為加功，且
    無共同犯罪之意思，自不適用責任共同之原則，對於正犯所
    有供犯罪所用或因犯罪所得之物，勿庸併為沒收之宣告（最
    高法院86年度台上字第6278號判決意旨參照）。另按犯洗錢
    防制法第14條之罪，其所移轉、變更、掩飾、隱匿、收受、
    取得、持有、使用之財物或財產上利益，沒收之；犯第15條
    之罪，其所收受、持有、使用之財物或財產上利益，亦同，
    洗錢防制法第18條第1項定有明文。惟因洗錢行為之標的是
    否限於行為人者始得宣告沒收，法無明文，是倘法條未規定
    「不問屬於犯罪行為人與否均沒收」時，自仍以屬於被告所
    有者為限，始應予沒收。經查：
　⒈就附表編號1至3「遭詐騙對象」欄所示之人，各於如附表編
    號1至3所示匯款時間、地點，將附表編號1至3所示金額匯入
    本案帳戶內，旋遭提領部分，因無證據證明係由被告親自收
    取或提領，亦無證據證明被告就前開款項，具有事實上之管
    領處分權限，則依上開規定及說明，無從就前開款項，依洗
    錢防制法第18條第1項或刑法第38條之1第1項前段之規定，
    對被告宣告沒收。
　⒉被告未因本案獲得報酬，業經其於本院審理時陳明在卷（見
    本院卷第95頁），卷內復無證據證明被告有因本案犯行而獲
    得任何報酬或利益，難認被告獲有犯罪所得，亦無從對被告
    宣告沒收。
據上論斷，應依刑事訴訟法第273條之1第1項、第299條第1項前
段（本案採判決精簡原則，僅引述程序法條），判決如主文。
本案經檢察官戊○○提起公訴，檢察官江祐丞移送併辦，檢察官鄭
心慈到庭執行職務。
中　　華　　民　　國　　111 　年　　10　　月　　21　　日
                  刑事第十五庭  法  官  梁世樺
以上正本證明與原本無異。
如不服本判決應於收受判決後20日內向本院提出上訴書狀，並應
敘述具體理由；其未敘述上訴理由者，應於上訴期間屆滿後20日
內向本院補提理由書（均須按他造當事人之人數附繕本）「切勿
逕送上級法院」。
                                書記官　曾翊凱
中　　華　　民　　國　　111 　年　　10　　月　　24　　日
附錄本案論罪科刑法條全文：
洗錢防制法第2條
本法所稱洗錢，指下列行為：
一、意圖掩飾或隱匿特定犯罪所得來源，或使他人逃避刑事追訴
    ，而移轉或變更特定犯罪所得。
二、掩飾或隱匿特定犯罪所得之本質、來源、去向、所在、所有
    權、處分權或其他權益者。
三、收受、持有或使用他人之特定犯罪所得。
　　
洗錢防制法第14條
有第2條各款所列洗錢行為者，處7年以下有期徒刑，併科新臺幣
5百萬元以下罰金。
前項之未遂犯罰之。
前二項情形，不得科以超過其特定犯罪所定最重本刑之刑。

中華民國刑法第339條
意圖為自己或第三人不法之所有，以詐術使人將本人或第三人之
物交付者，處5年以下有期徒刑、拘役或科或併科50萬元以下罰
金。
以前項方法得財產上不法之利益或使第三人得之者，亦同。
前二項之未遂犯罰之。　

刑法第30條
幫助他人實行犯罪行為者，為幫助犯。雖他人不知幫助之情者，
亦同。
幫助犯之處罰，得按正犯之刑減輕之。
附件：被告應遵守下列緩刑條件：
被告應依民國111年8月17日成立之如下所示本院111年度司刑移調字第906號調解筆錄內容，向原告乙○○履行賠償義務（已履行部分除外）。 被告願給付原告乙○○新臺幣（下同）1萬元，自111年9月起於每月20日以前分期給付2,000元，至全部清償為止，如有一期不履行視為全部到期。 
備註：
  一、依刑法第74條第4項規定，上開調解成立部分，得為民事
      強制執行名義。
  二、依刑法第75條之1第1項第4款規定，被告違反本院所定前
      開命其所為之事項情節重大，足認原宣告之緩刑難收預期
      效果，而有執行刑罰之必要者，得撤銷緩刑之宣告。
附表：(時間：民國、幣別：新臺幣)
編號 遭詐騙對象 詐欺時間 詐欺方式  匯款時間、地點 匯款金額 匯入帳戶 1 丁○○（被害人） 110年6月2日16時46分許 「林暐書」於左揭詐欺時間，假冒網路賣場Vanger手工皮鞋客服人員致電丁○○，並佯稱：因駭客入侵，誤將其設定為公司的高級會員，需依指示解除每月自動扣款之設定云云，致丁○○陷於錯誤。 於110年6月3日19時28分許，在臺北市○○區○○路00號之中華郵政文化大學郵局，操作ATM方式匯款。 15,123元  本案帳戶 2 乙○○（告訴人） 110年6月3日19時31分許 「林暐書」於左揭詐欺時間，假冒網路賣家之客服人員致電乙○○，並佯稱：誤將其帳戶列為VIP，需依指示解除每月自動扣款之設定云云，致乙○○陷於錯誤。 於110年6月3日19時57分許，在乙○○之新北市樹林區住處（完整地址詳卷），利用網路銀行轉帳方式匯款。 25,019元 本案帳戶 3 丙○○（告訴人） 110年6月3日18時43分許 「林暐書」於左揭詐欺時間，假冒黛安芬網路購物人員致電丙○○，並佯稱：因公司系統遭竊，其中華郵政簽帳金融卡遭扣款，需依指示操作退款云云，致丙○○陷於錯誤。 於110年6月3日19時1分許，在丙○○之高雄市鳳山住處（完整地址詳卷），利用網路銀行轉帳方式匯款。 49,985元 本案帳戶     於110年6月3日19時11分許，在丙○○之高雄市鳳山住處（完整地址詳卷），利用網路銀行轉帳方式匯款。 49,986元